臺灣臺中地方法院刑事判決　　　　　　　　　　　　　九十年度訴字第一四八七號
　　公　訴　人　臺灣臺中地方法院檢察署檢察官
　　被　　　告　許正忠
　　　　（原名為庚○○
　　選任辯護人　朱元宏
　　　　　　　　黃紫芝
右列被告因妨害公務案件，經檢察官提起公訴（九十年度偵字第一一一七號），本院
判決如左：
    主  文
許正忠共同損壞公務員職務上掌管之物品，處有期徒刑肆年貳月。
    事  實
一、許正忠（原名為庚○○，綽號許董）係大甲溪第三區聯管公司總經理，對於經濟
    部水利處第三河川局（以下簡稱第三河川局）人員多次取締河川砂石車早已心生
    不滿，竟意圖報復第三河川局人員對該砂石者執行取締之工作，於民國八十九年
    十月十六日即與乙○○（綽號阿生、現另案由本院審理中）與丁○○（業經本院
    另案審結）策畫報復行動，並由乙○○先於八十九年十月十七日晚間以電話聯絡
    丁○○糾集數人共同行動，丁○○即於翌日（即同年月十八日）凌晨零時許，以
    電話聯絡己○○（業經本院另案審結）再糾集二、三人前往助陣，並約定於同日
    上午六時三十分許在臺中縣東勢東關路「麥當勞」前集合，己○○即依言以電話
    聯絡邀集壬○○、癸○○、甲○○（以上三人業經本院另案審結）於上開約定之
    時、地會面。八十九年十月十八日上午八時許，己○○、壬○○、癸○○、甲○○、丁○○及邱某所邀集之子○○（綽號「阿波」、另案臺灣臺中地方法院檢察
    署為不起訴處分）、乙○○、及由乙○○所邀集真實姓名年籍均不詳、均已年滿
    十八歲之男子四人（其中一人綽號為「媽達」）共計十一人，先在上址「麥當勞
    」前集合完畢，隨即由壬○○駕駛車牌號碼Ｍ八－四二０五號自用小客車，搭載
    己○○、癸○○及甲○○三人，子○○駕駛車牌號碼不詳之紅色自用小客車，搭
    載丁○○及乙○○；綽號「媽達」之年男子與另三名姓名年籍不詳之男子則乘坐
    車牌號碼不詳之藍色自用小客車，由己○○負責在前指引，三部車輛一起向苗栗
    縣卓蘭鎮方向行駛，迨行至臺中縣和平鄉○○路經過同鄉自由村之烏石坑橋前空
    地，三部車輛均停車於該處，此時許正忠則以電話聯絡乙○○表示可以動手了，
    乙○○隨即依許正忠之指示告知同行之人等要將汽車之車牌拆卸，乃由壬○○及
    藍色自用小客車之司機將該二部車之四面車牌卸下，放置於子○○所駕駛之紅色
    自用小客車內，以免遭人指認發現。乙○○與丁○○等人並告知其餘同行之人，
    待會要去打人，綽號「媽達」男子即自其所乘坐之小客車上取出一支鐵棍交給甲○○，其餘人則在現場隨手撿拾鐵棍及木棍。該十一名均已滿十八歲之成年男子
    與許正忠即共同基於對依法執行職務之公務員施強暴，及損壞公務用品之犯意聯
    絡，出發在附近尋找第三河川局人員，該三部車隨後在臺中縣和平鄉烏石坑橋往
    同鄉○○村○○○○○路二段轉彎處停車，於同日上午九時四十五分許，適有第
    三河川局規劃課約僱人員丙○○駕駛該局車牌號碼ＮＶ－七五七一號廂型公務車
    ，搭載該局工程員辛○○、謝伶娟及雇員戊○○，路過該處，欲前往臺中縣和平
    鄉達觀村執行測量工作，丁○○即以無線電對講機指示已卸下車牌之二部車輛前
    去攔堵，丁○○該部車則向另一方向駕駛離開，其餘二部車則沿同鄉○○路○段
    攔堵，第一次先由壬○○駕駛之車輛攔截失敗，第二次則再由藍色自用小客車將
    該公務車攔下，壬○○所駕駛之自用小客車再隨後趕上堵住，綽號「媽達」之男
    子持鐵棍及另二名姓名年籍不詳之男子分持木棍及鐵棍走下藍色自用小客車，敲
    擊損壞該公務員職務上所掌管公務車之擋風玻璃及兩側車窗玻璃，「媽達」等人
    再將駕駛辛○○拉下車，分持球棍、鐵棍等物，毆打辛○○之頭部及雙臂，壬○○所駕駛之自用小客車則走下癸○○與甲○○二人，癸○○持其自烏石坑橋撿拾
    來之鐵棍毆打丙○○，甲○○則持「媽達」所交付之鐵棍，敲打損壞公務員職務
    上所掌管之公務車之車身及並打破玻璃，另有一人則持球棒毆打坐在公務車右前
    座上辛○○之手臂及右腳，致辛○○受有右肘、右大腿及小腿挫傷等傷害；丙○○則受有右橈骨骨折、左第二掌骨、第二近端指骨粉碎性骨折、頭部外傷、顱皮
    裂傷約六Ｘ零點二公分、左膝及右肩挫傷等傷害。眾人行兇後，再分搭原車往同
    鄉雙崎村方向逃逸，該三部自用小客車在同鄉白布帆橋上會合，並在附近砂石場
    道路之叉路上將原車牌裝回，再往臺中縣東勢鎮方向逃逸，途中再將其犯罪所用
    之球棍、鐵棍等物丟棄（傷害及毀損部分，未據告訴及起訴）。
二、案經臺中縣警察局和平分局報請臺灣臺中地方法院檢察署檢察官偵查起訴。
理  由
一、訊據被告許正忠對於右揭事實除坦承認識丁○○及乙○○二人外，餘均矢口否認
    ，並辯稱：伊沒有參與本案與伊無關，且第三河川局的人是伊助理送他們去醫院
    的，助理有打電話跟伊說有人被打，當時伊人在臺中，而丁○○則是在案發後來
    向伊借錢，伊沒有借他錢云云。惟查：右揭犯罪事實，業據同案被告己○○於本
    院另案審理中均坦承不諱，核與證人即共同為右揭行為之同案被告丁○○、壬○○、癸○○、甲○○於本院審理中及本院另案審理時所為之供述、及證人即被害
    人丙○○、辛○○所指訴與證人謝伶娟、戊○○所證述之情節均相符，復有丙○○與辛○○診斷證明書影本二紙、第三河川局公務車損壞照片影本六幀及第三河
    川局公務車受損部位修復憑證影本二張等在卷可稽，另證人即同案被告丁○○於
    本院審理時結證稱：他們拔車牌的事情，伊有問阿生（即乙○○），他說是許董
    打電話來，即被告許正忠，許董跟阿生說，可以動手這是阿生說的等詞（詳見本
    院九十年十月二十二日審判筆錄），且另同案共犯丁○○所使用之000000
    0000號行動電話與被告許正忠所有之0000000000號行動電話，於
    八十九年十月十六日有三通電話聯繫；同年月十八日（即案發當天）晚上十時五
    十一分十二秒復有一通；同年月十九日下午六時四十六分四十六秒再有一通，有
    被告行動電話之雙向通聯紀錄在卷可稽，是同案被告丁○○於本院另案審理中及
    本院理中所為之供述應均可採信。又證人即同案共犯乙○○於本院審理時雖均矢
    口否認係被告許正忠所指示伊動手云云，然因此關涉乙○○本身是否亦在現場指
    揮其餘之人動手（因乙○○於本院另案九十年度訴字第三０四０號案件審理時仍
    堅稱伊與丁○○、吳文虎都不在現場，打人毀車的是另外二部車），而涉犯有妨
    害公務之罪行，是尚難認證人乙○○於本院所為之證詞係屬可信。又參以本件其
    餘共犯即乙○○、丁○○等人與第三河川局人員間均素無怨隙，甚且經本院當庭
    質之證人乙○○亦稱「不清楚（問：罰單是否為第三河川局開的？）」（詳見本
    院九十一年一月三十日審判筆錄）等詞，足徵證人即共犯乙○○、丁○○等人當
    無為本件犯罪行為之動機，且本件犯罪行為之過程係經過事先準備（即車輛調度
    、人員集合及車行途中之連絡方式等）與事先即知悉第三河川局人員之出勤動態
    等，衡情當亦非如證人乙○○於本院審理時所供稱之：那是伊一時臨時起意乙節
    ，所可掩飾。再衡以證人丁○○與被告許正忠二人間，素無怨隙，當無故意設詞
    誣陷之理，益足認被告上開所為辯解顯均係事後圖卸刑責之詞，要無足採。另本
    件第三河川局規劃課約僱人員丙○○駕駛該局車牌號碼ＮＶ－七五七一號廂型公
    務車（該車二片車門上均標明有經濟部水利處第三河川局），搭載該局工程員辛○○、謝伶娟及雇員戊○○，於事發當日係欲前住臺中縣和平鄉達觀村執行測量
    工作，此業據證人丙○○、辛○○、戊○○及謝伶娟等四人於警訊中及本院審理
    時證述明確，是本件第三河川局測量人員丙○○、辛○○、戊○○及謝伶娟等四
    人既均係於執行測量勤務之車行途中，自係屬依法執行職務中無誤。本件事證明
    確，被告犯行洵堪認定。
二、按以自已共同犯罪之意思，參與實施犯罪構成要件以外之行為，或以自己共同犯
    罪之意思，事先同謀，而由其中一部分人實施犯罪之行為者，均為共同正犯（司
    法院大法官會議解釋釋字第一０九號解釋意旨參照）；又按教唆犯係指僅有教唆
    行為者而言，如於實施犯罪之際，當場有所指揮，則亦應以共同正犯論，此最高
    法院三十一年上字第九二０號著有判例。另按刑法第一百三十八條條文規定中所
    謂「損壞」應係指改變物質之形體而減損物之一部效用或價值之行為，而同條文
    中所謂「致令不堪用」則係指未變更物之形體，而消滅或減損物之全部或一部之
    效用或價值之行為而言（最高法院四十七年度臺上字第一二八０號判例意旨參照
    ）。故核被告許正忠所為，係犯刑法第一百三十五條第一項之妨害公務執行罪及
    同法第一百三十八條之毀壞公務員職務上掌管之物品罪。公訴意旨認被告許正忠
    應依犯刑法第一百三十五條第一項、第一百三十八條、第二十九條第一項之罪處
    斷，尚有未洽，惟起訴之社會基本事實相同，爰依法變更起訴法條，併予敘明（
    最高法院三十年度上字第一五七四號判例意旨參照）。被告與己○○、壬○○、
    癸○○、甲○○、丁○○、子○○、乙○○、「媽達」及另三名不詳姓名、均已
    滿十八歲之男子間，就上開犯行具有犯意之聯絡及行為之分擔，均為共同正犯。
    被告許正忠與同案被告乙○○、丁○○等人對第三河川局測量人員丙○○、辛○○、戊○○及謝伶娟等四位公務員依法執行職務時，當場施強暴，仍屬侵害單一
    之國家法益，僅成立單純一罪，又被告許正忠與同案被告乙○○、丁○○等人共
    同基於單一之決意，以一施強暴之行為，同時同地傷害執行職務之公務員及損壞
    公務員職務上所掌管之物品，其所侵害之法益不同，為想像競合犯，應依刑法第
    五十五條之規定，論以毀壞公務員職務上掌管之物品罪。爰審酌被告許正忠之平
    日素行、犯罪之動機、目的僅係因遭公權力開單取蹄即心生報復，被告藐視公權
    力，糾集多人分持鐵棍、鋁棍、木棍等物，傷害執行依法執行公務之公務員，毀
    壞公務用品，目無法紀，且下手凶狠，被害人丙○○受傷情況嚴重，癒後需長期
    復健，迄九十年三月間仍在復健中（此業經被害人丙○○於本院另案審理中陳明
    在卷）所生危害甚巨及被告犯罪後在眾人指證下仍矢口否認犯行態度非屬良好與
    均尚未與被害人等達成和解等一切情狀，量處如主文所示之刑，以示懲儆（雖本
    案公訴人對被告具體求處有期徒刑五年，然經本院審酌上開諸情及本案其他共犯
    於第一審所判處之刑度等情狀，認公訴人所為體求刑尚屬過重，併予敘明）。
三、本案共犯乙○○、丁○○、壬○○等人持以犯罪之球棍、鐵棍等物，其中一支鐵
    棍係由綽號「媽達」之成年男子自其所乘坐之小客車上取出並交給共犯甲○○，
    ，應係屬同案共犯綽號「媽達」之男子所有，且係供犯本案之罪用，然因該支鐵
    棍一支未據扣案，且形體不明，為免日後執行之困難，爰不予宣告沒收；至另未
    扣案之其他共犯等在現場隨手撿拾之鐵棍及木棍等物，因均非屬被告等人所有，
    又非屬違禁物，核與沒收之要件不符，爰亦均不予宣告沒收，併此敘明。
據上論斷，應依刑事訴訟法第二百九十九條第一項前段、第三百條，刑法第二十八條
、第一百三十五條第一項、第一百三十八條、第五十五條，罰金罰鍰提高標準條例第
一條前段，判決如主文。
本案經檢察官王邦安到庭執行職務
中      華      民      國      九十一      年      二    月    十八    日
                                  臺灣臺中地方法院刑事第六庭
                                        法  官  許  旭  聖
右正本證明與原本無異。
如不服本判決，應於判決送達後十日內向本院提出上訴狀，上訴於
臺灣高等法院臺中分院（須附繕本）。
                                        書記官
中      華      民      國      九十一      年      二    月    十九    日
刑法第一百三十五條第一項
對於公務員依法執行職務時，施強暴脅迫者，處三年以下有期徒刑、拘役或三百元以
下罰金。
意圖使公務員執行一定之職務或妨害其依法執行一定之職務或使公務員辭職而施強暴
脅迫者，亦同。
犯前二項之罪，因而致公務員於死者，處無期徒刑或七年以上有期徒刑。致重傷者，
處三年以上十年以下有期徒刑。
刑法第一百三十八條
毀棄、損壞或隱匿公務員職務上掌管或委託第三人掌管之文書、圖畫、物品，或致令
不堪用者，處五年以下有期徒刑。
